臺灣臺北地方法院民事判決　　　　　　93年度重訴字第1423號
原　　　告　甲○○
　　　　　　　　　　　弄2號
　　　　　　乙○○
　　　　　　丙○○
共　　　同
訴訟代理人　鄭勵堅律師
被　　　告　財團法人中華民國消費者文教基金會
　　　　　　　　　　　2
法定代理人　蔡再本
訴訟代理人　張智剛律師
上列當事人間侵權行為損害賠償事件，本院於九十四年七月二十
五日言詞辯論終結，判決如下：
    主  文
原告之訴及假執行聲請均駁回。
訴訟費用由原告負擔。
    事實及理由
一、原告起訴主張略以：原告甲○○為「大福優質有機蔬果」品
    牌所有人，原告乙○○為「旺來有機農產品」品牌所有人，
    原告丙○○為供應「中青生鮮」有機蔬菜之農民，原告三人
    均為台灣省有機農業生產協會（下稱協會）會員。原告所種
    植之蔬菜等農產品或其農場所屬農民（含廖仁輝）所種植之
    蔬果等農產品皆未使用農藥，皆遵守政府及協會所規定之方
    式種植，唯被告不察，竟於民國93年5月6日上午召開記者會
    ，公佈其自行檢驗之有機蔬果檢驗結果，及被告所出版之消
    費者報導93年5月份第277期報導之「有機蔬菜有假！市售有
    機蔬菜出現管理重大瑕疵」專篇，認定「有三件檢出農藥」
    （指原告三人），並認定原告生產之有機蔬菜為「假」，有
    殘留「二硫代胺基甲酸鹽類」之農藥，認定：（一）「大福
    優質有機蔬果」（品牌）、協會（TOPA）甲○○（驗證標章
    ）、二硫代胺基甲酸鹽類0.59PPM（殘留農藥測試結果）。
    （二）「旺來有機農產品」、TOPA廖仁輝、二硫代胺基甲酸
    鹽類0.74PPM。（三）「中青生鮮」、TOPA丙○○、二硫代
    胺基甲酸鹽類1.41PPM。使全國各大媒體（含被告所屬消費
    者報導雜誌、電視及報紙、網路）皆同步刊登前開錯誤之檢
    驗結果，使全國民眾誤以為原告所屬農產品有使用農藥，嚴
    重損害原告之名譽，使原告之農場及品牌所屬農民之產品銷
    路中斷，生計嚴重受到影響。依行政院農業委員會農糧署（
    下稱農糧署）93年7月14日農糧資字第09310 76884號函所示
    意旨指出，青江菜等十字花科植物中之硫醣會造成「二硫
    代胺基甲酸鹽類藥劑」檢驗干擾，原因為「硫醣的種類很
    多，它們具有一共同結構。即具有側鏈R及硫原子連接D- 葡
    萄及thiohydroxamate-O-sulphate。早期硫醣常以俗名命
    名，直到1961年，才有系統化命名，即側鏈R之結構加於硫
    醣之前。由於側鏈R的不同，目前已知有一百多種硫醣
    ，普遍存在部分植物中，而以十字花科蔬菜最多，如結球白
    菜，不結球白菜（油菜、青江菜、芥藍、小白菜）、花椰菜
    、甘藍、球莖甘藍（大頭菜）、抱子甘藍、蘿蔔、蕪菁、芥
    菜等蔬菜。十字花科蔬菜分析過程中，加酸反應時常會釋出
    二硫化碳，因此在檢測二硫代胺基甲酸鹽類殺菌劑時常會造
    成干擾。」。依屏東科技大學農園系教授王鐘和之專業文章
    「從硫的營養談有機農產品的檢驗」中指出「有關有機栽培
    蔬菜被檢驗出『二硫代胺基甲酸鹽類』藥劑之誤解，相關單
    位已做出澄清，主要因植物體中的硫醣類化合物容易經植
    物體內酵素反應產生硫氫化物，在比色法之分析中產生與二
    硫代胺基甲酸鹽類殺菌劑相同之呈色反應，造成假性之檢驗
    出結果。十字花科蔬菜中尤以芸苔屬作物如花椰菜、蕪菁、
    甘藍等，普遍存在硫醣類化合物。植物體中存在『硫醣
    』造成『二硫代胺基甲酸鹽類藥劑』檢驗干擾原因：硫醣
    的種類很多，它們具有一共同結構。即具有側鏈R及硫原子
    連接D-葡萄糖及thiohydroxamate -O-sulphate。早期硫醣
    常以俗名命名，直到1961年，才有系統化命名，即側鏈R
    之結構加於硫醣之前。由於側鏈R的不同，目前已知有一
    百多種硫醣，普遍存在部分植物中，而以十字花科蔬菜最
    多，如結球白菜，不結球白菜（油菜、青江菜、芥藍、小白
    菜）、花椰菜、甘藍、球莖甘藍（大頭菜）、抱子甘藍、蘿
    蔔、蕪菁、芥菜等蔬菜。十字花科蔬菜分析過程中，加酸反
    應時常會釋出二硫化碳，因此在檢測二硫代胺基甲酸鹽類殺
    菌劑時常會造成干擾。為了避免分析誤失，再次對農民造成
    傷害，行政院農業委員會農業藥物毒物試驗所（下稱農藥所
    ）建議針對有機蔬菜二硫代胺基甲酸鹽類殘留分析，若以比
    色法分析有檢出者，可先比對清洗前後是否有差異，因有機
    硫磺殺菌劑為非系統性藥劑，非常容易經由清洗去除之。若
    無差異則可能是植物體中含干擾成分，在用高效液層析法確
    認之」。由網路下載台灣大學園藝系之專題討論十字花科蔬
    菜中硫醣每酉（即硫醣）的生機能與含量測定，依該專論
    ，於1992年時，即有顏國欽，危貴金專文討論「十字花科蔬
    菜中硫醣含量之測定」。基此，被告或其委託之檢驗機構
    公基金會顯有失誤。按原告所有之農場從未使用農藥，今
    被告不察，忽略令原告有申述之機會，並忽略其檢驗方式之
    誤差，被告對於財團法人台北市公農業產銷基金會（下稱
    公基金會）之檢驗報告有「誇大解讀」之行為，竟認定「
    殘留農藥測試結果」，表示原告所生產之產品有使用農藥，
    使原告等之品牌或個人名譽受各大媒體及消費者交相指責，
    信用一夕之間蕩然無存，生計頓受嚴重打擊，被告已侵害原
    告所有之名譽權。又原告於事件發生後，曾由協會委託律師
    發函被告要求保留系爭檢體，並送覆驗，唯遭拒，按依消費
    者保護法施行細規第28條規定，檢體應保存至少三個月以上
    ，今被告蓄意不令被害人有申訴之機會，其應有違消費者保
    護法之規定甚明。原告依民法第184條第1項、第2項、第195
    條第1項過失侵權行為請求損害賠償。被告抗辯原告應先行
    舉證在93年3月之前，國家公告之檢驗方法中已明定必須注
    意「硫醣」所造成之干擾原因云云，惟查：農藥所93年8
    月3日藥試殘字第0932505539號函所附之「二硫代胺基甲酸
    鹽劑之檢測」，行政院衛生署（下稱衛生署）共公告三種方
    法，其中92年2月27日公告為高效液相層析法中已表示「食
    品中若有影響檢驗結果之物質，應自行探討」，此係衛生署
    公告，公基金會屬專業檢驗機構，其不可能不知此公告。
    再參照農委毒所綱路所附之「有機蔬菜中有機硫黃劑殘留檢
    驗」一文中亦指出「二硫代胺基甲酸鹽類」的分析方法有三
    種。最早且最普遍使用的是由Dr.G.E.Keppel於1969年發表
    的比色法。即將藥劑在酸性基質中加熱生成二硫化碳（CS2
    ）氣體，導入含胺類及醋酸銅的溶液中形成黃色錯合物，再
    以435mm波長光譜儀偵側。這個方法於1980年左右公告為國
    家標準檢驗方法，無法區分不同類之「二硫代胺基甲酸鹽類
    」藥劑，且在分析過程中必須加入去除含硫化物之干擾物等
    吸附管或吸附劑之步驟，部分蔬菜如乾香菇、洋蔥、蘿蔔類
    易造成干擾。第二種方法為頂空進樣層析法，前處理原理相
    同，將生成之二硫化碳直接進入層析儀，利用火焰光量檢出
    器附硫濾片393mm波長檢出。此方法於2000年公告為國家標
    準檢驗法，較前一種方法快速且可避免多數干擾。第三種方
    法為高效液相層析法，即以鉗合劑鉗合金屬離子，再將二硫
    代胺基甲酸鹽離子甲基化，利用高效液相層析儀檢測，這個
    方法可以將二硫代胺基甲梭鹽類區分為四組分析，且不受硫
    化物等干擾，唯分析步驟繁難，需有經驗分析者始能為之。
    該方法於2003年公告為國家標準檢驗法。在此色法普遍被使
    用時，因干擾所造成的問題即時時被提及。除了作物中含硫
    化物以外，十字花科蔬菜中尤以云苔屬作物如花椰菜、蕪菁
    甘籃等，普遍存在的硫醣類化合物，容易經植物體內酵素
    反應產生硫氰化物，在比色法之分析中產生與二硫代胺基甲
    酸鹽類殺菌劑相同之呈色反應，造成假性之檢出結果」。被
    告於消費者報導中指出其檢驗方法係如原證7所示，故其應
    知「食品中若有影響檢驗結果之物質，應自行探討」。原告
    生產有機蔬菜4至8年，每月營業額新台幣（下同）數十萬元
    ，本件名譽受損造成數百萬元損失，銷售通路流失迄今未恢
    復。為此聲明被告應給付原告各200萬元整，及自本起訴狀
    繕本送達之翌日起至清償日止，按年息5%計算之利息。被告
    應將附件所示之「道歉啟示」（寬26公分，長35.5公分），
    同時刊登於聯合報、聯合晚報，中國時報、中時晚報、自由
    時報、蘋果日報、民生報、中央日報之全國版頭版，並將本
    件民事判決全文以十二號字體刊登於被告出版之消費者報導
    。原告願供擔保請准為假執行之宣告。
二、被告則以：被告係全國性之消費者保護團體，依據消費者保
    護法第28條第2款規定，對於商品或服務品質得予以調查、
    檢驗研究發展。原告及其他生產者所生產標示「有機」蔬菜
    商品，係被告於93年2月間於坊間販售同類商品之商場購得
    ，經過重新編碼後送交公基金會代為檢驗，該中心於3月
    初交實驗報告，被告內部經過專家學者判斷、分析及審核，
    方於93年5月份所出版之消費者報導雜誌公布，其程序及方
    法均符合消費者保護法第28條及第29條規定。公基金會農
    業檢驗中心係經過財團法人全國認證基金會所認證，對於醬
    油及各類農產品，如各種蔬菜及水果得予化學測試之實驗室
    ，且其化驗方法（即比色法）亦經過認證，是該實驗室係經
    認可得作農藥殘留檢驗之實驗室，且其檢驗方法亦經過認證
    ，其檢驗之結果，應無疑義。本次共採樣檢測共計17件樣品
    ，檢出農藥者僅有4件，足證樣品不可能遭受污染。原告以
    台灣大學園藝系之專題討論文章，在1992年發表時，即提出
    十字花科蔬菜會產生硫醣，認被告或被告委託之檢驗機構
    顯有失誤云云。然該篇文章係探討硫醣的生機功能與測定
    ，但並非探討該種成分在檢驗農藥殘留上的干擾因素，而如
    同被告一再主張，在政府公告的檢驗方法中，於被告發布本
    次檢驗結果之前，從未在檢驗方法中提出應注意硫醣的干
    擾素問題，因此被告委託之檢驗機構依照政府公告之檢驗方
    法提出檢驗結果，並無錯誤問題。原告所提農糧署公文所附
    93年5月份說明中，對於目前檢驗之方法並未表示不予採用
    ，其所附說明第二點：即日起有機農產品十字花科作物「二
    硫代胺基甲酸鹽類藥劑」檢測方法，仍以比色法及頂空採樣
    氣相層析法檢測二硫化碳之方式執行。足見被告委託之公
    基金會所為之檢驗方式既為目前國家公告之檢驗方式，且在
    93年5月之前並無任何標示表明應注意此種檢驗方法有干擾
    原因，即無從指證該檢驗方法不當或有應注意卻疏於注意之
    情事。本件被告係於93年5月份之消費者報導發布相關之檢
    測報告，而檢驗報告則在93年3月份就已完成，農糧署之公
    文所附之說明係93年5月份，另外其他學者在其他雜誌所提
    出之文章更是93年11月，均非在3月之前就出現，因此原告
    主張使用比色法檢驗，必須注意所謂『硫醣』所造成之干
    擾原因，被告或代為檢驗之公基金會應該注意云云，應由
    原告先行證明在93年3月之前，國家公告之檢驗方法中已明
    定必須注意『硫醣』所造成之干擾原因，否則本件檢驗方
    式有無注意干擾原因，並不影響檢驗之結果。至於原告所提
    衛生署92年2月27日函所附之殺菌劑二硫代安基甲酸鹽劑之
    檢驗（三）中，雖在備註中註明：食品中若有影響檢驗結果
    之物質，應自行檢討云云，亦僅要求注意「若有」影響之物
    質，應自行檢討，並非注意「硫醣」干擾原因，是被告所
    委託之檢驗中心並無檢驗上之疏失，要無疑義。原告所銷售
    之蔬菜係所謂有機蔬菜，依照行政院農業發展委員會的定義
    ，並不能使用任何合成化學物質，而本次被檢驗出含有二硫
    代胺基甲酸鹽類之殘留，即屬合成化學物質的殘留，按照有
    機蔬菜的規範，應該不許檢出，因此被告依據檢驗結果，認
    為該等有機蔬菜含有農藥殘留，與規範不符，並無誇大檢驗
    結果的問題。原告復質疑被告未將檢驗樣品保存三個月，違
    反保護他人之法律，亦應負損害賠償責任云云。惟消費者保
    護法施行細則第28條固規定消保團體依本法第29條規定檢驗
    商品所採之樣品，於檢驗紀錄完成後，應「至少」保存三個
    月，惟同條但書亦規定：依其性質不能保存三個月者，不在
    此限。本件檢體中之「二硫代胺基甲酸鹽類藥劑」經過近一
    年時間，會在空氣中降解，甚至已經無法再檢出，故經過一
    年以上再將檢體送驗，已無意義。而群展國際法律事務所非
    原告所委託，該事務所之委託人係協會，而協會經與被告會
    談後並未再有進一步之要求，則被告依蔬菜之性質未能繼續
    保存之現在，並無違反任何法律之規定，自無違反保護他人
    法律可言，被告不須負損害賠償之責。綜上，被告之檢驗發
    布並無任何疏失，不符侵權行為之要件。原告求償各200 萬
    元，並未具體說明其損害之依據，又須在各大報紙刊登道歉
    啟事，其要求填補損害之方式與受害之程度顯不相當，自不
    應准許。為此聲明原告之訴駁回。如受不利判決請准供擔保
    免假執行。
三、協商兩造確認爭點如下：Ａ、不爭執事項：（一）原告甲○
    ○為「大福」優質有機蔬果品牌所有人，原告乙○○為「旺
    來有機農產品」品牌所有人，原告丙○○為供應中青生鮮有
    機蔬菜之農民，原告等三人均為協會會員。（二）被告於93
    年5月6日上午召開記者會，公佈其自行檢驗之有機蔬果檢驗
    結果，認定：（1）「大福優質有機蔬果」（品牌）、協會
    （TOPA）甲○○（驗證標章）、二硫代胺基甲酸鹽類0.59PP
    M（殘留農藥測試結果）。（2）「旺來有機農產品」、TOPA
    廖仁輝、二硫代胺基甲酸鹽類0.74PPM。（3）「中青生鮮」
    、TOPA丙○○、二硫代胺基甲酸鹽類1.41PPM。（三）被告
    係委託公基金會檢驗，公基金會係被告使用人。（四）
    「二硫代胺基申酸鹽劑之檢測」，衛生署共公告三種方法，
    其中92年2月27日公告為高效液相層析法中已表明「食品中
    若有影響檢驗結果之物質，應自行檢討」，該公告有送達
    公基金會。（五）被告已將系爭送驗樣品銷燬。（六）青江
    菜屬十字花科蔬菜，十字花科蔬菜自體會產生硫醣物質，
    若用比色法檢驗十字花科蔬菜有無殘留「二硫代胺基申酸鹽
    類」之殺蟲劑，因硫醣容易經植物體內酵素反應產生硫氰
    化物，在比色法之分析中產生與二硫代胺基申酸鹽類殺菌劑
    相同之呈色反應，造成假性之檢出結果。（七）協會於93年
    5月31日曾委託群展國際法律事務所蔡得謙律師發函被告請
    其保留檢體，並請將其送至農毒所再次檢驗，以釐爭議。被
    告送化驗時間為93年2月23日，公基金會檢驗報告完成時
    間為93年3月1日。Ｂ、爭執事項：（一）公基金會檢驗報
    告能否證明原告有使用農藥？檢驗報告有無遵守92年2月27
    日衛生署公告之高效液相層析法中之「食品中若有影響檢驗
    結果之物質，應自行檢討」，被告有無誤判？（二）被告有
    無故意過失侵害原告之名譽，而應負損害賠償責任？茲就爭
    執事項分述如下：
四、公基金會檢驗報告能否證明原告有使用農藥？檢驗報告有
    無遵守92年2月27日衛生署公告之高效液相層析法中之「食
    品中若有影響檢驗結果之物質，應自行檢討」，被告有無誤
    判？經查：依據兩造不爭執之公基金會檢驗報告記載：檢
    驗結果依據衛生署92.11.05衛署食字第0920402715號公告之
    標準而定。1.檢驗編號000000000-00，2.檢體名稱：青江菜
    ，9.檢驗項目：農藥，10.檢出細目：檢出殘留農藥：二硫
    代胺基甲酸鹽類，檢出濃度：1.41ppm。1.檢驗編號0000000
    00-00，2.檢體名稱：青江菜，9.檢驗項目：農藥，10.檢出
    細目：檢出殘留農藥：二硫代胺基甲酸鹽類，檢出濃度：0.
    74ppm。1.檢驗編號000000000-00，2.檢體名稱：青江菜，9
    . 檢驗項目：農藥，10.檢出細目：檢出殘留農藥：二硫代
    胺基甲酸鹽類，檢出濃度：0.59ppm。由上可知，被告委託
    公基金會檢驗項目係針對農藥而為檢驗，依據檢驗結果確
    實有檢出「二硫代胺基甲酸鹽類」殘留農藥。再依據該檢驗
    報告中分析結果審查單記載：4.檢驗方法：多重農藥檢驗法
    。5.分析數據審核項目；Ｂ. 儀器（ＧＣ指氣相層分析法）
    分析記錄、Ｃ. 儀器（ＨＰＬＣ指高效液相層析法），則
    公基金會所採用者為氣相層分析法及高效液相層析法。次查
    ：公基金會農業檢驗中心於93年8月2日經中華民國實驗室
    認證體系認證具有化學測試領域二項（殘留農藥檢驗─各類
    農產品，如各種蔬菜及水果）認證合格之檢驗單位，認證有
    效期間為92年8月1日至95年7月31日止。有認證證書附卷可
    稽。又查：依據衛生署92年2月27日署授食字第0929203624
    號公告增訂「食品中殘留農藥檢驗方法殺菌劑二硫代胺基甲
    酸鹽劑之檢驗（三）」，此公告衛生署有副知公基金會。
    該公告之檢驗方法為「高效液相層析法」，衛生署公告之檢
    驗方法備註載有「2.食品中若有影響檢驗結果之物質，應自
    行檢討。」，惟該公告對於有影響檢驗結果之物質應自行檢
    討，究竟所指為何，並未進一步說明。原告主張依據屏東科
    技大學農園系教授王鐘和之專業文章「從硫的營養談有機農
    產品的檢驗」及農糧署93年7月14日農糧資字第0931076884
    號函所示意旨均指出，青江菜等十字花科植物中之硫醣會
    造成「二硫代胺基甲酸鹽類藥劑」檢驗干擾，原因為「硫醣
    的種類很多，它們具有一共同結構。即具有側鏈R及硫原
    子連接D-葡萄及thiohydroxa mate-O-sulphate。．．．十
    字花科蔬菜分析過程中，加酸反應時常會釋出二硫化碳，因
    此在檢測二硫代胺基甲酸鹽類殺菌劑時常會造成干擾。」。
    被告則抗辯上述文章或函文，均非在3月之前就出現，故應
    由原告先行證明在93年3月之前，國家公告之檢驗方法中已
    明定必須注意『硫醣』所造成之干擾原因，否則本件檢驗
    方式有無注意干擾原因，並不影響檢驗之結果。至於衛生署
    公告之檢驗方法雖在備註中註明：食品中若有影響檢驗結果
    之物質，應自行檢討云云，亦僅要求注意「若有」影響之物
    質，應自行檢討，並非注意「硫醣」干擾原因，是被告所
    委託之檢驗中心並無檢驗上之疏失，要無疑義。查屏東科技
    大學農園系教授王鐘和之專業文章「從硫的營養談有機農產
    品的檢驗」係於93年11月發表。農糧署93年7月14日農糧資
    字第0931076884號函係93年7月14日發函，均係在被告出版
    之消費者報導93年5月份第277期報導之「有機蔬菜有假！市
    售有機蔬菜出現管理重大瑕疵」專篇及發佈有機蔬菜有殘留
    「二硫代胺基甲酸鹽類」農藥之後。再者：原告於起訴後由
    網路下載台灣大學園藝系之專題討論十字花科蔬菜中硫醣每
    酉的生機能與含量測定，其附註1.顏固欽、危貴金。1992。
    十字花科蔬菜中硫醣含量之測定。中誌30(1)；129-137。
    然1992年該篇十字花科蔬菜中硫醣含量之測定係探討硫醣
    的生機功能與測定，並非探討該種成分在檢驗農藥殘留上
    之干擾因素，且原告並未提出該文具體內容？與本件檢驗有
    何關連性？綜上，原告並未積極舉證證明在政府公告檢驗方
    法中，於被告發布本次檢驗結果之前，有在檢驗方法中提出
    應注意硫醣干擾素問題，從而，原告主張衛生署公告該檢
    驗之備註載有「2.食品中若有影響檢驗結果之物質，應自行
    檢討。」，即率而認定被告或公基金會檢驗未注意硫醣
    干擾因素以致有所誤判，尚不可採。
五、被告有無故意過失侵害原告之名譽，而應負損害賠償責任？
    原告另主張原告於事件發生後，曾由協會委託律師發函被告
    要求保留系爭檢體，並送覆驗，唯遭拒，依消費者保護法施
    行細規第28條規定，檢體應保存至少三個月以上，今被告蓄
    意不令被害人有申訴之機會，其有違反保護他人法律甚明。
    被告抗辯消費者保護法施行細則第28條固規定消保團體依本
    法第29條規定檢驗商品所採之樣品，於檢驗紀錄完成後，應
    至少保存三個月，惟同條但書亦規定：依其性質不能保存三
    個月者，不在此限。本件檢體中之「二硫代胺基甲酸鹽類藥
    劑」經過近一年時間，會在空氣中降解，甚至已經無法再檢
    出，故經過一年以上再將檢體送驗，已無意義。而群展國際
    法律事務所非原告所委託，該事務所之委託人係協會，而協
    會經與被告會談後並未再有進一步之要求，則被告依蔬菜之
    性質未能繼續保存之現在，並無違反任何法律之規定，自無
    違反保護他人法律可言，被告不須負損害賠償之責。經查：
    消費者保護團體依本法第29條規定從事商品或服務檢驗所採
    之樣品，於檢驗紀錄完成後，應至少保存三個月。但依其性
    質不能保存三個月者，不在此限。消費者保護法施行細則第
    28條定有明文。被告將系爭青江菜送化驗時間為93年2月23
    日，公基金會檢驗報告完成時間為93年3月1日。而協會於
    93年5月31日曾委託群展國際法律事務所蔡得謙律師發函被
    告謂被告於檢驗工作完畢二至三個月之後（5月6日）始向媒
    體宣佈所謂檢驗結果，致使法定保存期限即將屆至，此等行
    為企圖使本會喪失對前開檢驗紀錄、結果等提出質疑或更正
    機會，實屬可議，為此請其保留檢體，並請將其送至農毒所
    再次檢驗，以釐爭議。被告於同年11日函復群展國際法律事
    務所謂被告依照既定流程為之，並無拖延之情事。被告於接
    獲檢驗報告後，旋即進行試驗報告之整理及撰寫，由於試驗
    報告內容，除根據實驗室試驗數據，另須經過及綜合專家分
    析、判斷及審核，加上後續雜誌編輯台的後製作業，才於5
    月號發表。另原告係於94年1月31日聲請鑑定。則原告聲請
    鑑定時間早已逾三個月時間。而於93年5月31日發函被告者
    為協會，並非原告。且該會發函被告時間距3個月保存期限
    期滿僅差一天。被告於94年6月11日函復台灣省有機農業生
    產協會後，該會並無進一步表示。次查：公基金會檢驗中
    心於93年8月2日經中華民國實驗室認證體系認證具有化學測
    試領域二項合格檢驗之檢驗中心。公基金會就本件青江菜
    檢驗係依據衛生署92.11.05衛署食字第0920402715號公告之
    標準。其檢驗方法係採多重農藥檢驗法即ＧＣ指氣相層分析
    法及ＨＰＬＣ指高效液相層析法，且依檢驗當時並無有何違
    背法令規定之處，被告依據檢驗報告及須經過及綜合專家分
    析、判斷及審核並無誤判已如前述。退而言之，縱令將系爭
    青江菜檢體保存，事後送至其他檢驗單位複驗，其結果與被
    告及公基金會檢驗報告結果不一致，亦難率而認定被告或
    公基金會既有過失。何況，本件檢體中之「二硫代胺基甲
    酸鹽類藥劑」會在空氣中降解，如否，則其對人體之危害後
    果將是非常嚴重。綜上，被告既無故意或過失侵害原告名譽
    ，原告主張尚不足採。從而，原告依據民法第184條第1項、
    第2項侵權行為請求被告應給付原告各200萬元整，及自本起
    訴狀繕本送達之翌日起至清償日止，按年息5%計算之利息。
    被告應將附件所示之「道歉啟示」（寬26公分，長35.5公分
    ），同時刊登於聯合報、聯合晚報，中國時報、中時晚報、
    自由時報、蘋果日報、民生報、中央日報之全國版頭版，並
    將本件民事判決全文以十二號字體刊登於被告出版之消費者
    報導，自屬無據，為無理由，應予駁回。原告之訴既經駁回
    ，其假執行聲請亦失所附麗，應併予駁回。
六、因本案事證已臻明確，兩造其餘主張陳述及所提之證據，均
    於判決結果無影響，爰毋庸再予一一審酌，附此敘明。
七、結論：原告之訴為無理由，依民事訴訟法第78條，判決如主
    文。
中　　華　　民　　國　　94　　年　　8　　月　　 8 　　日
                  民事第四庭    法　官　薛中興
以上正本係照原本作成
如對本判決上訴，須於判決送達後20日內向本院提出上訴狀
中　　華　　民　　國　　94　　年　　8　　月　　 8 　　日
                    　　　　　　書記官　薛德芬
